【裁判字號】    97,訴,1139
【裁判日期】    970822
【裁判案由】    毒品危害防制條例
【裁判全文】
臺灣基隆地方法院刑事判決              97年度訴字第1139號
公  訴  人  臺灣基隆地方法院檢察署檢察官
被      告  甲○○
                    （另案在臺灣基隆監獄執行中）
上列被告因違反毒品危害防制條例案件，經檢察官提起公訴（97
年度毒偵字第1431號），被告並為有罪陳述，本院合議庭乃裁定
由受命法官獨任以簡式審判程序進行審理，並判決如下：
    主  文
甲○○施用第一級毒品，累犯，處有期徒刑柒月。
    事  實
一、前案紀錄：
  (一)甲○○前因初犯施用毒品案件，經觀察、勒戒後，認無繼續
    施用毒品之傾向，於民國90年1 月2 日經釋放出所，並由臺
    灣基隆地方法院檢察署檢察官於89年12月19日，以89年度毒
    偵緝字第389 號為不起訴處分確定。
  (二)繼而復因二犯施用毒品案件，經觀察、勒戒後，認無繼續施
    用毒品之傾向，於90年11月9 日經釋放出所，並由臺灣基隆
    地方法院檢察署檢察官於90年11月8 日，以90年度毒偵緝字
    第161 號為不起訴處分確定。
  (三)其後，又分別因(甲)於前揭(二)所述之觀察、勒戒執行完畢經釋
    放出所以後之五年以內，再犯施用毒品案件（三犯施用毒品
    案件，施用毒品時間：自91年1 月中旬某日起，至91年10月
    20日止），經法院裁定強制戒治（俟92年4 月10日始因停止
    戒治並付保護管束而經釋放出所；惟其管束期間猶未屆滿，
    甲○○旋又再犯施用毒品案件詳如後開(丙)之所示，其停止戒
    治處分遂經撤銷，於92年8 月26日再度入所執行戒治，嗣則
    因毒品危害防制條例修正施行而於93年1 月9 日經釋放出所
    ，致未完成其毒癮戒斷療程），並由臺灣基隆地方法院檢察
    署檢察官提起公訴，經本院於91年12月24日，以91年度訴字
    第482 號判決有期徒刑八月、五月，應執行有期徒刑一年確
    定；(乙)犯偽造貨幣案件，經本院於92年4 月28日，以92年度
    訴字第50號判決有期徒刑一年十月確定；(丙)四犯施用毒品案
    件（施用毒品時間：自92年5 月4 日起，至92年5 月6 日止
    ；其強制戒治則與三犯施用毒品案件之戒治處分合併執行，
    詳如前開(甲)之所示，惟因毒品危害防制條例修正施行而於93
    年1 月9 日經釋放出所，致未完成其毒癮戒斷療程），並由
    臺灣基隆地方法院檢察署檢察官提起公訴，經本院於92年9
    月23日，以92年度訴字第290 號判決有期徒刑七月確定。所
    犯(甲)(乙)二案，則經合併定刑為有期徒刑二年八月（本院92年
    度聲字第491 號裁定），再與所犯(丙)案合併計算執行期間，
    92年8 月18日發監執行、95年1 月25日假釋出監，96年2 月
    14日管束期滿未經撤銷，其未執行之刑，以已執行論（構成
    累犯）。
  (四)再五犯施用毒品案件（施用毒品時間：96年7 月8 日），由
    臺灣基隆地方法院檢察署檢察官提起公訴，經本院於97年2
    月18日，以96年度訴字第691 號判決有期徒刑九月、三月，
    應執行有期徒刑十一月確定，甫於96年7 月31日發監執行而
    未執畢（此部分尚不構成累犯）。
二、本案事實：
    甲○○猶不思戒除毒癮，復基於施用第一級毒品海洛因之犯
    意，於97年4 月24日中午12時，在基隆市○○街196 巷6 之
    3 號住處，將稀釋後之海洛因置入注射針筒再持以施打血管
    ，藉以施用第一級毒品海洛因1 次。乃為警於同日下午4 時
    30分，在基隆市○○區○○路222 號附近因另案緝獲，嗣經
    採其尿液送驗，結果則呈嗎啡（海洛因代謝後尿液檢出成份
    ）陽性反應，而悉上情。
三、案經臺北市政府警察局大同分局移送臺灣基隆地方法院檢察
    署檢察官偵查起訴。
    理  由
壹、程序事項
    本案被告甲○○所犯者非為死刑、無期徒刑、最輕本刑為三
    年以上有期徒刑之罪或高等法院管轄之第一審案件，其於準
    備程序進行中，先就被訴事實為有罪之陳述，經告知其簡式
    審判程序之旨，並聽取公訴人、被告之意見後，本院業已依
    刑事訴訟法第二百七十三條之一第一項規定，裁定由受命法
    官獨任以簡式審判程序進行本案之審理。
貳、實體事項
一、前揭事實業據被告甲○○於本院審理時坦承在卷；且被告為
    警查獲而採集之尿液檢體，經送請臺灣尖端先進生技醫藥股
    份有限公司以氣相層析質譜儀法為確認檢驗之結果，呈嗎啡
    （海洛因代謝後尿液檢出成份）陽性反應。此亦有臺灣尖端
    先進生技醫藥股份有限公司97年5 月19日濫用藥物檢驗報告
    暨足相對應之尿液檢體對照表各1 紙在卷可憑；參之以酵素
    免疫分析或薄層定性分析等方式為初步篩檢者，檢驗結果雖
    有相當程度偽陽性之可能，然以氣（液）相層析、質譜分析
    之儀器為交叉確認者，檢驗結果出現偽陽性之機率則極低，
    因而具有公信力，核足為對涉嫌人不利之認定；暨一般人注
    射海洛因經體內吸收代謝約30分鐘以後，乃轉換以嗎啡為主
    要成份（主要型態），陸續隨尿液排出體外，並以最初6 至
    12小時之排泄量最多。若以日計，約有80% 之毒品代謝物（
    嗎啡），可在注射後24小時以內隨尿液排出體外，至其他剩
    餘劑量則可在數日內分別隨尿液排出體外；尤以「毒品施用
    後於尿液、血液中可檢出之最大時限，與施用劑量、施用頻
    率、施用方式、施用者飲水量之多寡、個人體質、代謝情況
    、檢體收集時間點及所用檢測方法之靈敏度等因素有關，因
    個案而異。依據Clarke's Isolation Identification of D
    rugs第二版記載，血液中藥物之半衰期（濃度減半所需時間
    ）分別為古柯鹼0.7-1.5 小時、海洛因3 分鐘（其代謝物為
    嗎啡2-3 小時）、嗎啡2-3 小時、大麻20-36 小時、安非他
    命12小時（當尿液偏酸性時，為4-8 小時）、甲基安非他命
    9 小時、Ketamine2-4 小時，而MDMA約8.49小時。一般於尿
    液中可檢出之最大時限，古柯鹼為施用後1-4 天、海洛因2-
    4 天、嗎啡2-4 天、大麻1-10天、安非他命1-4 天、甲基安
    非他命1-5 天、MDMA1-4 天、MDA1-4天、Ketamine2-4 天。
    」此復曾經法務部調查局以90年4 月12日陸(一)字第901333
    35號函、行政院衛生署藥物食品檢驗局以92年7 月23日管檢
    字第0920005609號函釋在案。勾稽以觀，足見被告於本院審
    理時之任意性自白，與事實相符，堪可採信。再者，被告查
    有如本判決事實欄一所載施用毒品之前案紀錄。觀諸卷附臺
    灣高等法院被告前案紀錄表、不起訴處分書、刑事判決之內
    容即明。從而，本案事證明確，被告於初犯施用毒品案件之
    五年以內，再犯施用毒品之犯行，堪可認定，應依法論科。
二、論罪科刑：
  (一)查海洛因、安非他命類分別係毒品危害防制條例所列管之第
    一級、第二級毒品，此為該條例第二條第二項第一款、第二
    款所明定。按犯毒品危害防制條例第十條之罪（施用毒品罪
    ）者，檢察官應聲請法院裁定，令被告入勒戒處所觀察、勒
    戒，經勒戒處所陳報，認受觀察、勒戒人無繼續施用毒品傾
    向者，應即釋放，並為不起訴之處分；認有繼續施用毒品傾
    向者，即應聲請法院裁定令入戒治處所強制戒治，俟強制戒
    治期滿釋放，再為不起訴之處分。惟依上揭規定觀察勒戒或
    強制戒治執行完畢釋放後，五年內再犯毒品危害防制條例第
    十條之罪（施用毒品罪）者，檢察官即應依法追訴，毒品危
    害防制條例第二十條第一項、第二項、第二十三條第二項分
    別定有明文。
  (二)核被告於初犯施用毒品案件以後之五年以內，再犯施用第一
    級毒品海洛因之行為，係犯毒品危害防制條例第十條第一項
    之施用第一級毒品罪。被告持有第一級毒品海洛因之低度行
    為，應為施用第一級毒品之高度行為所吸收，不另論罪。
  (三)查起訴書雖誤繕被告施用毒品之時間，然此業據蒞庭檢察官
    於未變動其社會基本事實同一性之前提下，當庭更正如本判
    決事實欄之所載，此有本院審判筆錄在卷可稽；核此更正範
    圍，亦無礙於原起訴所特定之事實。本於檢察一體之原則，
    本院當以蒞庭檢察官所到庭更正者，為起訴所指之犯罪時間
    。
  (四)被告查有如本判決事實欄一(三)所載之犯罪科刑及其刑之執行
    情形，此有臺灣高等法院被告前案紀錄表附卷足考。乃於前
    案有期徒刑執行完畢後，五年以內，故意再犯本起最重本刑
    有期徒刑以上之罪，為累犯，應依刑法第四十七條第一項規
    定，加重其刑。
  (五)本院審酌被告犯罪之動機、吸食頻率、曾有施用毒品之前科
    仍不知戒除，惟慮及其犯後坦承犯行、所犯乃戕害自己身心
    健康，尚未危及他人等一切情狀，量處如主文所示之刑。
據上論斷，應依刑事訴訟法第二百七十三條之一第一項、第二百
九十九條第一項前段，毒品危害防制條例第二十三條第二項、第
十條第一項，刑法第十一條前段、第四十七條第一項，判決如主
文。
本案經檢察官乙○○到庭執行職務。
中    華    民    國    97    年    8     月    22    日
                  刑事第四庭法  官  王慧惠
以上正本證明與原本無異。
如不服本判決應於收受本判決後10日內向本院提出上訴書狀，其
未敘述上訴理由者，並得於提起上訴後10日內向本院補提理由書
狀（均須按他造當事人之人數附繕本）「切勿逕送上級法院」。
中    華    民    國    97    年    8     月    22    日
                            書記官  王一芳
附錄論罪法條：
毒品危害防制條例第10條第1 項
施用第一級毒品者，處6 月以上5 年以下有期徒刑。


司法院資訊處製作；財團法人民間司法改革基金會備份。
